最高法院民事判決　　　　　　　　　　　　　　　八十八年度台上字第一○五七號
　　上　訴　人　台灣電力股份有限公司
　　法定代理人　席時濟
　　訴訟代理人　伍運勳律師
　　被上 訴 人　台北銀行股份有限公司承德分公司
　　法定代理人　陳俊雄
右當事人間請求履行契約事件，上訴人對於中華民國八十七年六月一日台灣高等法院
第二審更審判決（八十六年度上更(二)字第五四三號），提起上訴，本院判決如左：
    主  文
原判決除假執行部分外廢棄，發回台灣高等法院。
    理  由
本件上訴人主張：訴外人速大輸送機械股份有限公司（下稱速大公司）於民國八十一
年八月二十二日承攬伊發包之「興達電廠岸邊築堤填灰工程之輸灰設施工程」（下稱
系爭工程）後，委請被上訴人於同年九月十四日出具工程履約保證金保證書與伊，其
上載明：如速大公司未能履約或因其疏忽缺失，無力完成該工程，或工程品質低劣，
致違約時，被上訴人接獲伊之書面通知後，即應給付履約保證金新台幣（下同）四百
萬元與伊。嗣速大公司無法完成系爭工程，伊乃函請被上訴人依約給付上開履約保證
金，被上訴人竟不置理等情，求為命被上訴人給付伊四百萬元，及加付法定遲延利息
之判決。
被上訴人則以：由銀行出具之保證書，性質上仍為民法上之保證契約，保證銀行經要
求代債務人履行債務時，得按保證債務之從屬性與補充性，審查債權人與債務人間所
締結契約之履行情形。且伊係依投標須知之規定而簽發保證書，為主債務人速大公司
應繳存之工程履約保證金負責擔保，上訴人未能依投標須知之規定，證明其具備「為
確保工程品質」及「完成工程」之動用履約保證金之目的，伊無從為給付等語，資為
抗辯。
原審廢棄第一審所為上訴人勝訴之判決，改判駁回其訴，係以：被上訴人出具之工程
履約保證金保證書係代履約保證金之提出，並非代替物，性質上屬民法上之保證契約
。故主債務人速大公司所有之抗辯，被上訴人均得主張。而依上訴人投標須知第十七
條規定，上訴人提取承包商之履約保證金係以「為確保工程品質」及「完成工程」為
條件。查速大公司於八十一年九月一日開工，嗣因上訴人內部欲檢討灰塘地區之施工
計劃是否妥適，於八十二年四月十二日要求速大公司停工，其間速大公司已完成之工
程進度達百分之五六‧九等情，有工程日報表附卷可稽，且經證人即上訴人興達電廠
施工處排氣處理課脫硫股股長鄭榮文證述屬實。系爭工程總價二千一百八十八萬元，
依速大公司已完成施工之比例計算，可請領之工程估驗款已逾千萬元，然因上訴人要
求停工三月，無法進場安裝，致不符合申請核發估驗款之條件，導致資金週轉不靈而
倒閉，因而無法完工。又上訴人雖於八十二年七月十日通知速大公司於翌日復工，但
依證人鄭榮文之證言，可知上訴人早已無意採用系爭工程所安裝以輸送帶方式運送煤
灰，乃先要求速大公司停工，再於停工期間之八十二年七月一日與訴外人祺原工程有
限公司簽訂承攬契約，改以卡車載運方式運送煤灰，系爭工程已無須再繼續施工。足
見系爭工程所以未能完成，係因可歸責於上訴人之事由所致，且系爭工程既已無繼續
施工之必要，上訴人即無需動用履約保證金。從而，上訴人主張系爭保證書所約定之
履約條件已成就，請求被上訴人給付四百萬元，及加付法定遲延利息，為無理由，不
應准許等詞，為其判斷之基礎。
查原審認定速大公司係因上訴人要求停工三月，使該公司無法進場安裝，致不符合申
請核發估驗款之條件，導致資金週轉不靈而倒閉，因而無法完成系爭工程，並未說明
其認定之依據，已有判決不備理由之違法。次查被上訴人出具之工程履約保證金保證
書第二條記載：「承包商（即速大公司）未能履約或因其疏忽缺失，無力完成該工程
或工程品質低劣，致違約時，本行（即被上訴人）均負賠償之責。本行接獲台電公司
（即上訴人）書面通知後，願即將履約保證金四百萬元如數繳付。」等語（見一審卷
第九頁），已明確約定速大公司如有上開記載之違約事項，被上訴人即應繳付履約保
證金，原審竟以系爭工程已無繼續施工之必要，認被上訴人無須繳付履約保證金，亦
有可議。上訴論旨，指摘原判決不當，求予廢棄，非無理由。
據上論結，本件上訴為有理由，依民事訴訟法第四百七十七條第一項、第四百七十八
條第一項，判決如主文。
中      華      民      國    八十八    年      五      月     二十     日
                              最高法院民事第四庭
                                  審判長法官  林  奇  福
                                        法官  許  朝  雄
                                        法官  陳  國  禎
                                        法官  李  彥  文
                                        法官  陳  重  瑜
      右正本證明與原本無異
                                              書  記  官
中      華      民      國    八十八    年      六      月      三      日
